最高法院刑事判決　　　　　　一○○年度台上字第三六五三號
上　訴　人　黃宏業
上列上訴人因違反台灣地區與大陸地區人民關係條例案件，不服
台灣高等法院中華民國九十九年四月七日第二審判決（九十九年
度上訴字第二二八號，起訴案號：台灣宜蘭地方法院檢察署九十
八年度偵字第三五三號），提起上訴，本院判決如下：
    主  文
上訴駁回。
    理  由
按刑事訴訟法第三百七十七條規定，上訴於第三審法院，非以判
決違背法令為理由，不得為之。是提起第三審上訴，應以原判決
違背法令為理由，係屬法定要件。如果上訴理由書狀並未依據卷
內訴訟資料，具體指摘原判決不適用何種法則或如何適用不當，
或所指摘原判決違法情事，顯與法律規定得為第三審上訴理由之
違法情形，不相適合時，均應認其上訴為違背法律上之程式，予
以駁回。本件原審審理結果，認為上訴人黃宏業違反台灣地區與
大陸地區人民關係條例之犯行明確，因而維持第一審所為論處上
訴人共同犯上開條例第七十九條第一項之使大陸地區人民非法進
入台灣地區罪刑之判決，駁回上訴人在第二審之上訴，已詳其
調查、取捨證據之結果及憑以認定犯罪事實之心證理由，並就上
訴人否認犯行之供詞及所辯各語認非可採，予以論述。查證人鄭
燦芳於偵查中已明確結證稱其與大陸地區女子林美娟係假結婚等
語，原判決係綜合上訴人之部分供述，證人鄭燦芳與林美娟之證
詞，及案內其他證據資料，分別定其取捨而資為判斷犯罪事實，
並非單憑鄭燦芳之證詞為唯一證據，要無上訴意旨所指缺乏補強
證據之違法可言。而認定犯罪事實所憑之證據，不僅指直接證據
而言，即間接證據亦包括在內，原判決因而綜核上訴人既係從事
兩案婚姻之仲介，然其仲介鄭燦芳至大陸地區與林美娟結婚，竟
未向鄭燦芳收取任何費用，反而支付鄭燦芳赴大陸地區之交通、
生活及結婚花費，而林美娟證述其有三個小孩要扶養，經濟狀況
並非充裕，與鄭燦芳在大陸地區結婚未宴客、也未收受鄭燦芳之
聘金或首飾，並自行支付大陸之仲介倪小平人民幣三萬元，以及
轄區警員張圳儀之查訪證言等多種間接證據，本於推理作用，依
其所得心證而為事實之判斷，說明林美娟之與鄭燦芳結婚，另有
來台之企圖，二人實無結婚之真意，亦難指係顯違事理。又證據
之取捨，乃事實審法院審判職權行使之範圍，苟其判斷與論理法
則或經驗法則無違，即不得漫指為違法。原判決就證人鄭桐謀、
林志明、鄭金釧、阮俊義、吳錦亮、林正勇、林家羽等人之證詞
，何以不足採信或不足資為鄭燦芳與林美娟確有合意結婚之理由
，業已斟酌論述明白，與卷內訴訟資料亦無不合，其採證難認違
法，亦無判決理由不備之情形。上訴意旨置原判決所為明白論斷
於不顧，仍持已為原判決指駁之陳詞再事爭辯，或對於事實審法
院取捨證據與自由判斷證據證明力之職權行使，徒以自己之說詞
，任意指為違法，或單純為事實上枝節性之爭辯，要與法律規定
得為第三審上訴理由之違法情形，不相適合。其上訴違背法律上
之程式，應予駁回。
據上論結，應依刑事訴訟法第三百九十五條前段，判決如主文。
中    華    民    國  一○○  年    七    月    七    日
                      最高法院刑事第十庭
                          審判長法官  賴  忠  星  
                                法官  呂  丹  玉  
                                法官  吳      燦  
                                法官  葉  麗  霞  
                                法官  徐  昌  錦  
本件正本證明與原本無異
                                      書  記  官  
中    華    民    國  一○○  年    七    月   十一   日
                                                      v